【裁判字號】    91,交聲,159
【裁判日期】    920312
【裁判案由】    違反道路交通管理處罰條例聲明異議
【裁判全文】
臺灣新竹地方法院交通事件裁定                    九十一年度交聲字第一五九號
    移
    異  議  人  甲○○
右列異議人因違反道路交通管理處罰條例案件，對於交通部公路局新竹區監理所新竹
市監理站九十一年九月二十七日竹監新五字第裁五一─Ｅ00000000號之違反
道路交通管理事件裁決處分，聲明異議，本院裁定如左：
    主  文
異議駁回。
    理  由
一、按汽車行駛於道路上，其汽車駕駛人或前座乘客未繫安全帶者，處駕駛人新台幣
    一千五百元罰鍰，道路交通管理處罰條例第三十一條第一項定有明文。
二、原裁決理由略以：聲明異議人即受處分人甲○○於民國九十一年八月二十九日十
    時十分許駕駛車牌號碼ＪＹ─一０八六號自小客車，在新竹市○○路因違規駕駛
    車輛未繫安全帶，為警以竹市警交字第Ｅ00000000號單舉發，異議人於
    舉發單所載應到案時間內不服裁罰，裁決所依道路交通管理處罰條例第三十一條
    第一項，於九十一年九月二十七日裁處異議人新台幣一千五百元，並限於九十一
    年十月二十七日前繳納，異議人接獲違規通知單後，於九十一年十月十五日以其
    確有繫安全帶為由不服而具狀聲明異議。
三、聲明異議意旨略以：異議人即受處分人當日係駕車欲往新竹市○○路方向行駛，
    於行經新竹市○○路與世界街口時，巧遇紅燈路口停下，於等待號誌燈時，對向
    左後方車道有一交警突將異議人攔至路邊，並要求出示行、駕照，雖詢問該名警
    員何事，警員則以先拿證件再告知予以回應，原以為係「臨檢」，故將行、駕照
    交予警員後，發現警員在背後抄車號並開罰單，經質問，方告知係未繫安全帶，
    因異議人當日確有繫安全帶，且警員取締過程顯違程序，既擾民又係權利浮濫，
    其執勤態度惡劣云云。
四、經查：
（一）異議人於前揭時間地點為警攔檢，業經異議人陳述明確，核與證人即執行攔檢
      勤務之羅坤龍、張義淦證稱當時執行勤務之情形相符，異議人除辯稱當時確有
      繫安全帶及執勤警員態度不佳，未依程序執行勤務外，未提出其他證據，經本
      院傳訊本件開單告發之警員即證人張義淦，結稱：當日由羅坤龍小隊長帶班，
      在中央路與文化街口執勤，由羅小隊長在中央路口擔任指揮、攔車，伊在中央
      路公館前，另一名陳冠華警員在中央、仁愛街口之警車旁，三人各相距有十公
      尺，其等係在中央路遠東往東大路方向，異議人由中央路、東大路往遠東百貨
      公司方向，伊向後看時，見到異議人經過，且未將安全帶拉上，經過其位置時
      異議人仍未繫安全帶，羅小隊長看到異議人經過其位置後方拉上安全帶，當時
      因停紅綠燈，即將之攔停至路旁，異議人即與羅小隊長爭執，有聽到羅小隊長
      告知異議人未繫安全帶，伊即依規定開單告發，當時異議人質疑未拍照，曾向
      其解釋現場舉發之規定，異議人當時有情緒反應，並在路旁按鳴喇叭，且拒簽
      罰單，伊係依規定告發等語，再經傳訊證人羅坤龍亦結稱，異議人當時在中央
      路，其等所在位置是中央路、文化街口附近，異議人開車自中央路往中正路方
      向行駛，伊是在異議人的對向車道，在往北的車道上，異議人開車經過時，未
      繫安全帶，待碰到紅燈停車，伊走過去時正在繫安全帶，當時有告知異議人未
      繫安全帶，異議人即辯稱有繫安全帶，後伊即將之交給另名警員張義淦舉發，
      並返回原位置，警員張義淦舉發時，異議人曾猛按喇叭，開單完畢，異議人拒
絕簽名等語。本件異議人與舉發機關之執行人員各執一詞，參以舉發之時間係
      在上午十時十分許，且依異議人指稱之行車方向，並警員供稱之值勤位置觀之
      ，執勤警員當時應得以目視異議人未繫安全帶之情形，則依前開二警員當時目
      視之情形，異議人駕車行經該路段時並未繫安全帶，雖舉發單位當時並未拍攝
      相片或有任何科學儀器檢測之資料，然參以異議人係經當場舉發未繫安全帶，
      並非係酒醉駕車或超速行駛等常需輔以科學儀器之檢測方查悉之情形，故而以
      前開舉發人員為證，其證據應已足夠，至有無拍攝相片則僅係輔助之方式，尚
      非必有相片方足以證明違規行為甚明。
（二）況交通警員掣單舉發違反道路交通管理處罰條例所列之違規事實，本質上為行
      政處分，係公務員基於職務上權力，依法就特定之具體事件所為具公法上效果
      之單方行政行為，基於公務員為公法上行為具有公信力之原則，該行政處分當
      可被推定為真正，其據以依法處分之事實認定亦為正確無誤，本此公信原則，
      乃立法者賦予行政機關制定違反道路交通事件統一裁罰標準及處理細則，使執
      勤警員得當機處分，以維護交通秩序、安全之行政目的，本件異議人既未就執
      勤員警之舉發有誤提出確實證據以供調查，本院亦查無任何證據足資證明執勤
      之公務員有捏造事實違法取締之情事，且交通警察人員為依法令從事交通秩序
      維護工作之人，對違規行為人並無主觀之好惡，更無任何怨隙，衡諸常情，應
      無誣陷異議人之動機，則執勤警員本其維護交通秩序、安全職責所為之舉發，
      自應受到合法、正確之推定，綜前所述，本件製發違規通知單之警員實無誤認
      之可能，其等所證應屬可信，是異議人所辯與常理不符，尚無足採，本件事證
      已臻明確，原處分機關依道路交通管理處罰條例第三十一條第一項及違反道路
      交通管理事件統一裁罰基準及處理細則第四十一條第四項等規定，於九十一年
      九月二十七日逕行裁決處異議人新台幣一千五百元，並限於九十一年十月二十
      七日前繳納，洵屬有據。本件異議人之異議為無理由，應予駁回。
五、據上論斷，應依道路交通案件處理辦法第十九條，裁定如主文。
中      華      民      國      九十二      年     三    月    十二     日
                                臺灣新竹地方法院交通法庭
                                    法  官  王紋瑩
右正本證明與原本無異。
如不服本裁定，應於裁定送達後五日內向本院提出抗告狀。
                                    書記官  馮玉玲
中      華      民      國      九十二      年     三    月    十二     日


司法院資訊處製作；財團法人民間司法改革基金會備份。
